【裁判字號】    91,交易,375
【裁判日期】    920611
【裁判案由】    過失傷害
【裁判全文】
臺灣高雄地方法院刑事判決                  九十一年度交易字第三七五號
    公  訴  人  臺灣高雄地方法院檢察署檢察官
    被      告  甲○○
右列被告因過失傷害案件，經檢察官提起公訴（九十一年度偵字第一０一四四號）暨
聲請併辦（九十一年度發查字第二七七二號），本院判決如左：
    主  文
甲○○因過失傷害人之身體，處拘役伍拾伍日，如易科罰金，以佰元折算壹日，緩
刑貳年。
    事  實
一、甲○○考領有適當之自小客車駕駛執照；於民國（下同）九十年十一月二日七時
    二十分許，駕駛車牌號碼Ｅ三─二二○九號自用小貨車，沿高雄縣美濃鎮○○路
    由東門往東門國小方向行駛，至民權路口時，因見乙○○騎乘電動腳踏車行駛在
    前，且未依規定靠右順序行駛，而欲自後超越，其本應注意駕駛車輛應注意車前
    狀況及兩車併行之間隔，並隨時採取必要之安全措施，而依當時情形，天侯雖係
    陰天，然係日間，視距良好，該處路面乾燥，亦無缺陷及障礙物，甲○○亦考領
    有適當之駕駛執照，在主、客觀情事上並無不能注意之情事，竟疏於注意未保持
    安全間隔，猶貿然以時速四十公里之速度自後欲超越乙○○所騎乘之上開電動腳
    踏車，致其所駕駛之右開車輛擦撞上述由乙○○所騎乘之電動腳踏車，乙○○因
    而倒地並因而受有頭部外傷合併雙側腦出血、右側顳葉硬膜下出血、雙側硬膜下
    積液、左鎖骨骨折及多處擦傷等之傷害；甲○○於發生碰撞後，即停留於原處，
    並在未有任何偵查犯罪之機關發覺本件犯罪前，即商請附近不詳之民眾協助撥打
    一一九報警，復於警方到場後向到場處理之員警自承肇事而自首，接受裁判。
二、案經乙○○訴由高雄縣警察局旗山分局報請臺灣高雄地方法院檢察署檢察官偵查
    起。
    理  由
一、訊據被告甲○○對於其在右揭時間，駕駛車牌號碼Ｅ三─二二○九號自用小貨車
    ，行經上開處所，因見告訴人乙○○騎乘車輛行駛在前，乃自後超越，進而與告
    訴人乙○○所騎乘電動腳踏車擦撞而肇事之事實，並不否認，惟矢口否認有何過
    失，辯稱：是告訴人乙○○騎車擦撞其車輛右側工具箱云云。然查：
（一）右開事實，業據告訴人乙○○於警訊時指訴明確，而告訴人乙○○因本件車禍
      受有前開傷害，則有高雄榮民總醫院診斷證明書一份在卷可稽。
（二）被告雖以右開情詞置辯，然按汽車行駛時，駕駛人應注意車前狀況及兩車併行
      之間隔，並隨時採取必要之安全措施，道路交通安全規則第九十四條第三項定
      有明文。依被告於本院審理期間，到院自承：於車禍發生前即見告訴人騎乘車
      輛在前，伊與告訴人係同向行駛，後來自後超越告訴人，不知為何會發生碰撞
      ，車輛撞擊之位置係伊所駕駛車輛之中間之情（見本院九十二年五月二十八日
      審判筆錄第三頁、第四頁），並有被告所駕駛之前開車輛肇事後受損之照片二
      幀在卷；再依卷附之高雄縣警察局道路交通事故調查報告表所示，告訴人乙○
      ○所騎乘車輛倒地之位置，係位於高雄縣美濃鎮○○路與民族路交叉路口附近
      之民族路上往東門國小方向之車道，並位於該車道之中心點近中間分向線處，
      地上且留有告訴人之血跡，因該處並未有任何刮地痕及煞車痕，堪認告訴人乙
      ○○所騎乘車輛倒地之地點，即為被告所駕駛車輛與告訴人所騎乘車輛碰撞之
      地點；由碰撞地點之相關位置、被告與告訴人兩車行進之方向及被告所駕駛車
      輛撞擊之部位綜合以觀，本件車禍之發生，應係被告駕車自後超越由告訴人所
      騎乘之車輛時，因未保持併行之安全間隔，方發生碰撞，進而使告訴人倒地受
      有前述之傷害。被告考領有適當之駕駛執照，且案發之時天侯雖係陰天，然係
      日間，視距良好，該處路面乾燥，亦無缺陷及障礙物，有上開高雄縣警察局道
      路交通事故調查報告表在卷可佐，在主、客觀上之情形上，被告並無不能注意
      之情事，竟疏於注意未保持安全間隔，其就本件車禍之發生存有過失甚明；且
      與告訴人因本件車禍所受之傷害間，自有相當之因果關係。
（三）參以本件經送台灣省高屏澎區車輛行車事故鑑定委員會鑑定及臺灣省車輛行車
      事故覆議鑑定委員會覆議之結果，亦認在被告與告訴人均駕車直行之情形下，
      被告在駕駛自小貨車行經案發地點並超越告訴人所騎乘之車輛之際，因未保持
      安全間隔方發生擦撞肇事，有台灣省高屏澎區車輛行車事故鑑定委員會九十二
      年三月三日高屏澎鑑字第九二０三七六號函所附送之鑑定意見書（高屏澎鑑字
      第九二０三七六號）及臺灣省車輛行車事故覆議鑑定委員會九十二年四月三十
      日府覆議字第九二一０三三三號函各一份附卷可參；綜上所述，本件被告犯罪
      事證明確，犯行已堪認定，依法應予論科。
（四）至告訴人雖於本件車禍案發時，騎乘電動腳踏車行駛在本件車禍發生之路段上
      ，並未依規定靠右行駛，而有違道路交通安全規則之相關規定，然仍無礙於被
      告應負本件過失傷害之罪責，併此敘明。
二、核被告甲○○所為，係犯刑法第二百八十四條第一項前段之過失傷害罪。臺灣高
    雄地方法院檢察署於九十一年七月九日以雄檢楠盈九一發查二七七二字第四三二
    五八號函移送本院併辦之事實，與經公訴人起訴之事實完全相同，併此敘明。被
    告於案發後，即停留於原處，並在未有任何偵查犯罪之機關發覺本件犯罪前，即
    商請附近不詳之民眾協助撥打一一九報警，復於警方到場後向到場處理之員警自
    承肇事，並接受裁判，有上開高雄縣警察局道路交通事故調查報告表在卷可查，
    已符合刑法自首之法例，爰依刑法第六十二條前段之規定，減輕其刑。審酌被告
    前未有任何犯罪前科，有臺灣高等法院被告全國前案紀錄表及臺灣高雄地方法院
    檢察署刑案資料查註紀錄表各一份在卷可憑，雖告訴人因本件車禍所受之傷害非
    輕，然被告在駕車肇事後並未逃離現場，且立即報警處理，協助告訴人送醫，態
    度良好，在事後亦已與告訴人家屬達成和解（告訴人事後已死亡，惟與本件車禍
    無關，詳後述），有和解書一份在卷可參，致力降低其犯罪所造成之損害等一切
    情狀，量處如主文所示之刑，併諭知易科罰金之折算標準，以為懲儆。又被告前
    未曾受有期徒刑以上刑之宣告，已如前述，因一時疏忽，方犯刑典，經此刑之宣
    告後，應知警惕而無再犯之虞，本院因認暫不執行其刑為當，予以宣告緩刑，用
    啟自新。
三、臺灣高雄地方法院檢察署於九十一年九月十三日，以雄檢楠玉九一偵一九四四八
    字第五七二三四號函移送併辦該署九十一年度偵字第一九四四八號被告甲○○涉
    犯過失致死案件部分：本件車禍之被害人乙○○雖事後於九十一年八月十二日死
    亡，有死亡證明書及臺灣高雄地方法院檢察署相驗屍體證明書各一份在卷可稽，
    然經本院依職權向高雄榮民總醫院及高雄祐生醫院調取被害人乙○○於本件車禍
    後，分別至各該醫院求診之就醫紀錄，並檢具臺灣高雄地方法院檢察署九十一年
    度相字第一三二三號相驗卷宗送請法務部法醫研究所鑑定之結果，法務部法醫研
    究所鑑定認被害人乙○○年齡大，有動脈硬化心血管疾病，因車禍頭部外傷，經
    住院治療後改門診治療，其後合併肺炎致死，本件車禍並非直接致死因素，有法
    務部法醫研究所九十一年十二月六日法醫理字第０九一０００三三四七號函一份
    附卷可查；再參以被害人乙○○因本件車禍所受之傷害，係頭部外傷合併雙側腦
    出血、右側顳葉硬膜下出血、雙側硬膜下積液、左鎖骨骨折及多處擦傷等之傷害
    ，已如前述，而其後死亡卻係因肺炎呼吸衰竭，又在車禍發生後近十月始死亡，
    其因右開車禍所受之傷害，雖曾就醫，惟其後已然出院，改以門診治療等情以觀
    ，難認被害人乙○○嗣後死亡，與本件車禍，有任何因果關係；被害人乙○○右
    開死亡之結果，既與本件車禍無任何因果關係，而難認與右開被告所犯過失傷害
    罪有任何裁判上一罪或單純一罪之關係，復未經公訴人提起公訴，本院自無由加
    以審酌，爰檢還相關卷證資料予公訴人另為適法之處理，併此敘明。
據上論斷，應依刑事訴訟法第二百九十九條第一項前段，刑法第二百八十四條第一項
、第四十一條第一項前段、第七十四條第一款、第六十二條前段，罰金罰鍰提高標準
條例第一條前段、第二條，判決如主文。
本案經檢察官朱婉綺到庭執行職務。
中      華      民      國    九十二      年      六      月    十一    日
                                  臺灣高雄地方法院交通法庭
          法  官  李怡諄
右正本證明與原本無異。
如不服本判決，應於判決送達後十日內，向本院提出上訴狀。
                                      書記官  陳孟瑩
中    華    民    國    九十二    年       六      月      十一        日
附錄本件論罪條文：
中華民國刑法第二百八十四條
(過失傷害罪)
因過失傷害人者，處六月以下有期徒刑、拘役或五百元以下罰金，致重傷
者，處一年以下有期徒刑、拘役或五百元以下罰金。
從事業務之人，因業務上之過失傷害人者，處一年以下有期徒刑、拘役或
一千元以下罰金，致重傷者，處三年以下有期徒刑、拘役或二千元以下罰
金。


司法院資訊處製作；財團法人民間司法改革基金會備份。
